【裁判字號】    99,交聲,329
【裁判日期】    990402
【裁判案由】    違反道路交通管理處罰條例聲明異議
【裁判全文】
臺灣臺北地方法院交通事件裁定         99年度交聲字第329號
原處分機關  臺北市交通事件裁決所
異  議  人
即受處分人  乙○○
上列異議人即受處分人因違反道路交通管理處罰條例案件，對於
臺北市交通事件裁決所中華民國99年2月22日所為之處分（原處
分案號：北市裁罰字第裁22-AEY330325號），聲明異議，本院裁
定如下：
    主  文
異議駁回。
    理  由
一、按汽車駕駛人及前座乘客均應繫妥安全帶，道路交通安全規
    則第89條第1項第5款定有明文。復按汽車行駛於道路上，其
    駕駛人或前座乘客未繫安全帶者，處駕駛人新臺幣（下同）
    1,500元罰鍰，道路交通管理處罰條例第31條第1項前段亦有
    明定。
二、原處分意旨略以：本件異議人即受處分人乙○○於民國98年
    12月13日19時54分許，駕駛車牌號碼EW-7557號自用一般小
    客車，在臺北市○○路15號前，有汽車行駛於一般道路上汽
    車駕駛人未繫安全帶之違規行為，經臺北市政府警察局松山
    分局警備隊小隊長甲○○當場攔停掣單舉發。嗣受處分人於
    舉發通知單上所載應到案日期前向原處分機關即臺北市交通
    事件裁決所提出申訴，經原處分機關函請舉發單位調查結果
    ，仍認受處分人有前開違規行為，乃依道路交通管理處罰條
    例第31條第1項之規定，裁處受處分人罰鍰1,500元。
三、聲明異議意旨略以：
    (一)松山分局回函答覆稱本案經值勤員警確認無誤，只憑值勤
      員警口頭查證及認定民眾違規屬實，無任何客觀憑證，顯
      見我國公權力機關老大心態之一般，未見民主之風範，難
      令伊心悅誠服。
    (二)當天晚上行經該路段，伊確實有繫安全帶，只是要靠路邊
      停車吃晚餐，欲解開安全帶，即被認定未繫安全帶，確實
      與事實不符，伊被開罰單，誠難以接受。
    (三)雖然法條認定此案開單不需一科學儀器取得證據資料，但
      認定罪犯需依照證據乃不變的原理，行政行為應受此原則
      拘束，不能例外，才不至於破壞法秩序，爰提起本件異議
      ，請求撤銷原處分云云。
四、經查：
    (一)受處分人乙○○固不否認於98年12月13日19時54分許，駕
      駛車牌號碼EW-7557號自用一般小客車，從京華城那裡迴
      轉，因為要靠路邊，所以把安全帶拿掉，而經警攔停舉發
      「駕車駕駛未繫安全帶」等事實（見本院卷第20頁），惟
      否認於上揭時、地，有汽車行駛於一般道路上汽車駕駛人
      未繫安全帶之違規行為（見本院卷第20頁）。然上開違規
      事實，業據證人即本件舉發警員甲○○於本院99年3月26
      日調查時具結證稱：「（請敘述舉發過程為何？）民國98
      年12月13日晚間19時54分，在台北市○○區○○路15號前
      ，攔停一部自小客車，車號是EW-7557號，當時駕駛還有
      右座乘客都沒有繫安全帶，遭警攔停，路邊停車，員警告
      發駕車及駕駛右座乘客未繫安全帶。為何會把右座乘客未
      繫安全帶部分刪除，是因為違規人乙○○先生他在場跟員
      警大聲爭執，他說：只有我未繫安全帶，而旁邊的乘客有
      繫安全帶，因為乙○○在現場一直爭執不提出證件，他說
      ：如果只開我的話我才接受。」、「（他是在路邊停車的
      時候還是在駕駛中，被你們發現未繫安全帶？）在行駛中
      ，因為前方的路口是紅燈，所有車流慢慢往前，就會停下
      來，我就在東寧路15號前，用目視看到該車兩位都沒有繫
      安全帶。」、「（你當時看到駕駛人未繫安全帶是在那個
      車道？）那是三線道，他是在外側被我攔下來，應該是中
      間的車道，因為最外側是機車行駛的。」、「（攔停之前
      ，你有無看到駕駛人有打方向燈？）他直行不用打方向燈
      ，他在車陣當中停下來。」、「（異議人）是在行駛中，
      是因為員警攔停示意停車。」等語明確（見本院卷第19至
      20頁）。證人甲○○已清楚證述其有目擊受處分人駕駛汽
      車行駛於一般道路上而未繫安全帶之行為，核與受處分人
      所自承「因為要靠路邊，所以把安全帶拿掉」等語大致相
      符，又考量證人甲○○與受處分人並無任何關係或有何嫌
      隙，其於負有具結義務並可能受刑法偽證罪處罰之情形下
      ，仍於法庭為前揭證言，其證言之憑信性應可獲得擔保，
      綜觀其所述內容亦均合於常情而無前後矛盾齟齬之處，已
      非無稽。
    (二)再者，首揭法條係規定駕駛人及前座乘客於行車前及汽車
      行駛於道路上時，均應繫妥安全帶，其立法目的係為保障
      駕駛人及前座乘客因駕車行駛肇事後之生命、身體安全，
      且汽車一旦行駛於道路上，即有肇事之風險，至於駕車速
      度之快慢或行駛距離之遠近，雖對肇事風險之高低有所影
      響，然均無法避免該等風險之產生，是駕駛人應於確認其
      與前座乘客均已繫妥安全帶後，始得駕駛車輛行駛於道路
      上，若駕駛人或前座乘客於汽車行駛時未繫安全帶，即應
      依法科處罰鍰，不得以汽車車速緩慢或僅行駛短距離，作
      為免責事由甚明，本件受處分人確於未繫妥安全帶之情況
      下駕車行駛，已如前述，自應依前開規定科處罰鍰，至受
      處分人辯稱其係因要下車吃飯，只是路邊停車，靠邊把安
      全帶拿下云云，核與證人即當時值勤員警甲○○當庭提供
      之現場照片4紙所示（見同上卷第23至24頁），受處分人
      被警攔停處，距離其所稱要下車吃飯之地點尚有相當距離
      ，且該攔停地點亦屬繪製紅線而非可供臨時停車之處所，
      顯見證人所述受處分人於遭攔停之際車輛尚處於行駛狀態
      之證述自為可採，是受處分人所辯顯與前揭規定之立法目
      的相悖，自無可採。
    (三)又依道路交通管理處罰條例或相關法規並未規定要求執行
      交通勤務員警於舉發交通違規案件時，應以錄音、錄影或
      其他方式蒐證為之，惟執行查察取締勤務之人員，以其親
      身經歷之舉發過程，於法院具結後以證人身分接受訊問，
      而就行為人違規事實加以證述，法院於衡量審酌其證詞之
      證明力高低後，採其證言作為認定判斷之基礎，自非法所
      不許，是本件員警並未以錄影或其他設備佐證本件違規，
      亦不影響其舉發之效力，併予敘明。本件事證明確，受處
      分人確有駕駛汽車行駛於道路上而未繫安全帶之違規行為
      ，洵堪認定。
五、綜上所述，受處分人確有駕駛上開車號汽車於前揭時地行駛
    於道路上未繫安全帶之違規行為，從而原處分機關依道路交
    通管理處罰條例第31條第1項及違反道路交通管理事件統一
    裁罰基準表之規定裁處受處分人罰鍰1,500元，核無違誤，
    本件異議為無理由，應予駁回。
據上論斷，應依道路交通案件處理辦法第19條，裁定如主文。
中    華    民    國    99    年    4     月    2     日
                  交通法庭法  官  呂煜仁
上正本證明與原本無異。
如不服本裁定，應於裁定送達後5日內向本院提出抗告狀。
                          書記官  曹尚卿
中    華    民    國    99    年    4     月    2     日

司法院資訊處製作；財團法人民間司法改革基金會備份。
